【裁判字號】    92,台上,2861
【裁判日期】    920522
【裁判案由】    妨害投票
【裁判全文】
最高法院刑事判決                              九十二年度台上字第二八六一號
    上  訴  人  酉 ○ ○
                Ｇ ○ ○
                戊 ○ ○
                Ｆ ○ ○
                丙 ○ ○
                丁 ○ ○
                己 ○ ○
                Ａ ○ ○
                Ｂ ○ ○
                Ｄ ○ ○
                Ｃ ○ ○
                乙 ○ ○
                甲 ○ ○
                地 ○ ○
                亥 ○ ○
                天 ○ ○
                壬 ○ ○
                庚 ○ ○
                辛 ○ ○
                申 ○ ○
                丑 ○ ○
                巳 ○ ○
                辰 ○ ○
                癸 ○ ○
                宙○○○
                卯 ○ ○
                寅○○○
                子 ○ ○
                玄 ○ ○
                黃 ○ ○
                Ｅ ○ ○
                戌 ○ ○
                午 ○ ○
                未 ○ ○
                宇 ○ ○
右上訴人等因妨害投票案件，不服台灣高等法院中華民國九十一年六月二十五日第二
審判決（九十一年度上訴字第八八Ｏ號，起訴案號：台灣新竹地方法院檢察署八十七
年度偵字第三八Ｏ六號），提起上訴，本院判決如左：
    主  文
上訴駁回。
    理  由
按刑事訴訟法第三百七十七條規定，上訴於第三審法院，非以判決違背法令為理由，
不得為之。是提起第三審上訴，應以原判決違背法令為理由，係屬法定要件。如果上
訴理由狀並未依據卷內訴訟資料，具體指摘原判決不適用何種法則或如何適用不當，
或所指摘原判決違法情事，顯與法律規定得為第三審上訴理由之違法情形，不相適合
時，均應認其上訴為違背法律上之程式，予以駁回。本件原判決撤銷第一審關於上訴
人酉○○、Ｇ○○、戊○○、Ｆ○○、丙○○、己○○、丁○○、Ａ○○、Ｂ○○、
Ｄ○○、Ｃ○○、乙○○、甲○○、地○○、亥○○、天○○、壬○○、庚○○、辛
○○、申○○、丑○○、巳○○、辰○○、癸○○、宙○○○、卯○○、寅○○○、
子○○、玄○○、黃○○、Ｅ○○、戌○○、午○○、未○○及宇○○部分均諭知無
罪之判決，改判依牽連犯從一重論處上訴人酉○○等三十五人共同以非法之方法，使
投票發生不正確之結果罪刑（午○○為累犯，處有期徒刑四月，如易科罰金，以三百
元折算一日，褫奪公權一年；其餘三十四人各處有期徒刑三月，如易科罰金，均以三
百元折算一日，均褫奪公權一年，緩刑三年），已詳敘其調查、取捨證據之結果及憑
以認定犯罪事實之心證理由。並就上訴人等否認之供詞及其等所辯各語認非可採，予
以論述。經核所為論敘均與卷內證據資料相符，從形式上觀察，並無認定事實不依證
據或有何採證違背證據法則等違法情形存在。上訴人酉○○等三十五人之共同上訴意
旨謂在無效票情形下，因其等未計入各候選人之得票數，所為對該選區合法行政權之
行使未生影響，如予論罪，核與刑法第一百四十六條妨害投票罪係屬實害犯之規定不
符云云。惟按憲法第一百二十九條所規定之無記名投票，固有使投票內容隱密之效果
，然倘無居住之事實，而虛報戶籍遷入登記，經戶籍機關編入選舉人名冊，並參加選
舉投票，除影響於候選人之得票數外，且顯足以使該選舉區計算得票比率基礎之選舉
人人數及投票之票數為不實之增加，縱因查證困難，無法得知其等投票選舉之特定候
選人為誰，然不論投與何人，既已使選舉人之人數及投票數為不實之增加，自足以使
投票發生不正確之結果。是原判決以上訴人等三十五人於台灣省新竹縣尖石鄉第十六
屆鄉民代表及村長選舉，為支持某特定候選人，於民國八十七年一、二月間，將戶籍
虛偽遷入該選舉區內，並均於同年六月十三日投票日前往投票，因係秘密投票，不論
最後投票予何人，就該選區之整體投票結果，其投票數，必然發生不正確結果，乃論
以刑法第一百四十六條之妨害投票罪，要無不合。上訴意旨上開所指核與法律規定得
為第三審上訴理由之違法情形，不相適合，依前揭說明，其等上訴皆違背法律上之程
式，應予駁回。至原判決認其等牽連犯使公務員為不實登載部分，核屬刑事訴訟法第
三百七十六條第一款之不得上訴於第三審法院之罪，而牽連之重罪（妨害投票）部分
，其等之上訴既不合法，無從為實體上審理，則輕罪（使公務員為不實登載）部分，
自亦無從適用審判不可分之法理，併同為實體上之審判，亦應從程序上予以駁回。
據上論結，應依刑事訴訟法第三百九十五條前段，判決如主文。
中      華      民      國    九十二    年      五      月    二十二    日
                              最高法院刑事第十二庭
                                  審判長法官  張  淳  淙
                                        法官  謝  俊  雄
                                        法官  蘇  振  堂
                                        法官  張  春  福
                                        法官  呂  丹  玉
      右正本證明與原本無異
                                              書  記  官
中      華      民      國    九十二    年      五      月    二十九    日


司法院資訊處製作；財團法人民間司法改革基金會備份。
